【裁判字號】    94,簡抗,15
【裁判日期】    950110
【裁判案由】    確認本票債權不存在
【裁判全文】
臺灣桃園地方法院民事裁定              94年度簡抗字第15號
抗  告  人  甲○○
相  對  人  乙○○
上列抗告人因與相對人間確認本票債權不存在事件，抗告人對於
民國94年10月4 日本院中壢簡易庭所為之裁定（94年度壢簡字第
100 號）提起抗告，本院裁定如下：
    主  文
抗告駁回。
抗告費用由抗告人負擔。
    理  由
一、本件抗告意旨略以：抗告人之戶籍雖仍設籍於桃園縣中壢市
    ○○街137 巷1 弄5 號，然於訴訟期間抗告人已搬遷至桃園
    縣中壢市○○路489 號2 樓居住，此有房屋租賃契約及電信
    收據各乙分可稽，依法原審乃應依抗告人現時之住居所為送
    達地址，然原審仍將判決書送達抗告人之戶籍地，且以寄存
    送達之方式為之，故其送達不合法。依最高法院64年台抗字
    第481 號判例：「民事訴訟法第138 條所規定之寄存送達，
    限於不能依同法第136 條及第137 條所規定之送達者，始得
    為之，設其送達之處所，雖原為應受送達人之住居所、事務
    所或營業所而實際已變更者，該原住居所、事務所或營業所
    ，即非應為送達之處所，自不得於該原處所為寄存送達。又
    依第138 條之規定為寄存送達，除須將應送達之文書寄存送
    達地之自治或警察機關外，並須製作送達通知書，記明寄存
    文書之處所，黏貼於應受送達人住居所、事務所或營業所門
    首，俾應受送達人知悉寄存之事實，前往領取，二者缺一均
    不能謂合法之送達。」據抗告人家屬陳稱：戶籍地之門首及
    信箱，迄未見原審判決書之「寄存送達通知書」，且未見郵
    差將原審判決書送達予抗告人家屬，因而遲延抗告人之上訴
    期間，故抗告人主張原審寄存送達不合法，因此原審以上訴
    人逾期提起上訴，駁回抗告人之上訴顯非合法，應將原審駁
    回抗告人上訴之裁定予以廢棄，上訴期間應重行起算云云。
二、按提起民事第二審上訴，應於第一審判決送達後20日之不變
    期間內為之，提起上訴如逾上訴期間者，原第一審法院應以
    裁定駁回之。民事訴訟法第440 條前段、第442 條第1 項定
    有明文。送達不能依前二條規定為之者，得將文書寄存送達
    地之自治或警察機關，並作送達通知書兩份，一份黏貼於應
    受送達人住居所、事務所、營業所或其就業處所門首，另一
    份置於該送達處所信箱或其他適當位置，以為送達。寄存送
    達，自寄存之日起，經十日發生效力，民事訴訟法第138 條
    第1 、2 項定有明文。經查：（一）抗告人之戶籍仍設籍在
    桃園縣中壢市○○街137 巷1 弄55號，業據抗告人自承在卷
    ，復有戶籍謄本在卷可稽，雖抗告人主張於94年3 月間搬遷
    至中壢市○○路489 號2 樓，然在原審審理中，抗告人並無
    就住址遷移一事陳報法院，且抗告人亦交代其家人注意是否
    收到法院之文件（詳見本院94年12月28日訊問筆錄）。再者
    抗告人所提出之租賃契約承租人為威盛資產管理行銷股份有
    限公司，並非抗告人個人，無法證明抗告人是否確實有遷移
    住居所，抗告人是否有將住居所遷移容有疑異，因此抗告人
    主張應以中壢市○○路489 號2 樓為其送達處所，不足採。
    （二）抗告人於原審94年5 月3 日言詞辯論期日未到庭，經
    原審通知抗告人於94年6 月2 日為言詞辯論期日，該通知書
    亦是寄存送達於桃園縣中壢市○○街137 巷1 弄55號抗告人
    之住所，此有送達證書在卷可稽（詳見原審第71頁），且抗
    告人亦有收受該通知書，顯見抗告人仍以戶籍地為住居所及
    文書之應收送達處所，否則抗告人早就將住所遷移之情事陳
    報原審。（三）證人黃文宏即送達原審判決書之郵差證述；
    「提示送達回証（94年8 月11日）是否你送達？（是的。）
    」；「94年8 月11日之送達有無將送達通知書粘貼於送達人
    處所之何處？（相關規定是紅色單子，寄存送達通知單是兩
    聯複寫，一份是放在信箱中，一份貼於門口。此文件我送了
    兩次，均無人收受，我就寫送達通知書，然後將文件拿回掛
    號交投台，然後交投台再轉交專門人送到興國派出所。）」
    （詳見本院94年12月28日訊問筆錄）。且原審94年6 月2 日
    之言詞辯論通知書於94年5 月11日寄存送達亦是黃文宏送達
    ，而抗告人亦自承有收到寄存送達通知書，故抗告人抗辯未
    在信箱及門口見到原審94年8 月11日之送達通知書，不足採
    信。綜上所述，抗告人主張住居所遷移及寄存送達不合法均
    不足採。而原審判決書於94年8 月11日寄存送達，此有送達
    證書在卷可稽（詳見原審第134 頁），依民事訴訟法第138
    條第2 項規定自寄存之日起，經十日發生效力，故於94年8
    月21發生送達之效力，足認該判決已經合法送達。則上訴期
    間自送達判決翌日起算，應至94年9 月11日屆滿（因加計在
    途期間1 日），惟94年9 月11日為星期日，則延至94年9 月
    12日為原審上訴屆滿之日，抗告人遲至94年9 月22日始提起
    上訴，已逾上訴期間。準此，應認本件第一審判決已於94年
    8 月21日合法送達抗告人，抗告人逾上開不變期間始提起上
    訴，則原審以裁定駁回抗告人之上訴，即無不合。從而，抗
    告人提起抗告請求廢棄原裁定為無理由，應予駁回。
三、據上論結，本件抗告為不合法，依民事訴訟法第436 條之1
    第3 項、第495 條之1 第1 項、第444 條第1 項前段、第95
    條、第78條，裁定如主文。
中    華    民    國    95    年    1     月    10    日
                  民事第三庭  審判長法  官  潘進柳
                                    法  官  周玉群
                                    法  官  張益銘
上列正本證明與原本無異。
不得抗告。
中    華    民    國    95    年    1     月    10    日
                                    書記官  陳純姃


司法院資訊處製作；財團法人民間司法改革基金會備份。
